【裁判字號】    93,訴,1563
【裁判日期】    950227
【裁判案由】    侵權行為損害賠償
【裁判全文】
臺灣臺南地方法院民事判決              93年度訴字第1563號
原      告  甲○○原名林清茂.
被      告  乙○○
上列當事人間因傷害案件，經原告提起刑事附帶民事訴訟請求侵
權行為損害賠償，本院刑事庭裁定移送前來（93年度附民字第17
9號），本院於民國95年2月9日言詞辯論終結，判決如下：
    主  文
被告應給付新臺幣壹拾柒萬壹仟零玖拾元，及自民國九十三年十
月十八日起至清償日止，按年息百分之五計算之利息。
原告其餘之訴駁回。
訴訟費用由被告負擔十分之二，餘由原告負擔。
本判決原告勝訴部分得假執行。
原告其餘假執行之聲請駁回。
    事 實 及 理 由
一、被告未於言詞辯論期日到場，核無民事訴訟法第386條所列
    各款情形，爰依原告之聲請，由其一造辯論而為判決。
二、本件原告起訴主張：被告於民國92年2月21日下午8時25分，
    駕駛車牌號碼UC—6341號自用小客車，在臺南市○○路北安
    橋與駕駛車牌號碼3M—0253號自用小客車搭載其妻陳清涼之
    原告因超車發生糾紛，嗣二車行至臺南市○○區○○路2段
    63 巷61號前停駛於路旁，原告下車至被告車旁找其理論，
    詎被告見原告趨近車邊，竟自駕駛座伸手拉住原告之外衣，
    並猝然駕駛車輛前行，以此方式拖行原告約百公尺，始鬆手
    離開現場，致原告因而受有兩側膝蓋鈍挫傷、雙側下肢多處
    擦傷併皮膚缺損及血尿等傷害。爰依侵權行為之法律關係，
    請求被告賠償醫療費用新臺幣（下同）14,247元，及精神損
    害賠償785,753元等語。並聲明：(一)被告應給付原告800,000
    元及自附帶民事起訴狀繕本送達翌日起至清償日止，按年息
    百分之5計算之利息。(二)願供擔保，請准宣告假執行。
三、被告經合法通知，無正當理由未到庭，亦未提出任何書狀為
    聲明或陳述。
四、查原告主張被告於92年2月21日下午8時25分，駕駛車牌號碼
    UC—6341號自用小客車，在臺南市○○路北安橋與駕駛車牌
    號碼3M—0253號自用小客車之原告發生超車糾紛，二車行至
    臺南市○○區○○路2段63巷61號前停駛於路旁，原告下車
    至被告車旁欲與其理論時，被告自駕駛座伸手拉住原告之外
    衣，並猝然駕駛車輛前行，拖行原告約百公尺始鬆手，致原
    告因而受有兩側膝蓋鈍挫傷、雙側下肢多處擦傷併皮膚缺損
    及血尿等傷害之事實，業據原告陳述在卷，且有佳里綜合醫
    院診斷證明書、成功大學醫學院附設醫院診斷證明書各1份
    在卷可稽，並經本院依職權調取臺灣高等法院臺南分院93年
    度上易字第555號（含本院93年度易字第439號）傷害案件卷
    內所附查核無訛，而被告經合法通知，無正當理由未到庭，
    亦未提出任何書狀為聲明或陳述，自堪信原告之主張為真實
    。
五、按因故意或過失，不法侵害他人之權利者，負損害賠償責任
    ，民法第184條第1項前段定有明文。又按不法侵害他人身體
    或健康者，對於被害人因此喪失或減少勞動能力，或增加生
    活上之需要時，應負損害賠償責任；被害人雖非財產上之損
    害，亦得請求賠償相當之金額，民法第193條第1項、第195
    條第1項分別定有明文。本件原告既因被告故意駕車拖行之
    行為致受有上開之傷害，已見前述，則原告起訴請求被告就
    其所受損害，負賠償責任，損害賠償，於法即屬有據。茲就
    原告請求之各項損害賠償，分別論述如下︰
  (一)醫療費用部分：
    原告主張因前揭傷害共支出醫藥費14,247元等情，業據其提
    出財團法人長庚紀念醫院高雄分院（下稱長庚醫院）醫療費
    用收據20張及佳里綜合醫院收據8紙為證。經核其中原告主
    張因前揭傷害至佳里綜合醫院就診，支出醫療費用1,090元
    部分，經本院核對原告提出之診斷證明書及收據之記載，其
    就診時間均與本件傷害發生時間接近，且診斷之結果為「雙
    側下肢多處擦傷併皮膚受損、血尿」，堪認原告此部分之費
    用係為治療本件傷害所支出，審酌原告受傷情形及社會地位
    ，核屬相當且必要之醫療費用，應予准許。惟關於原告主張
    因前揭傷害至長庚醫院就診支出醫療費用部分，經本院向長
    庚醫院函查結果，原告係自90年9月16日即因心臟問題在長
    庚醫院就診，自90年9月28日起因腎功能異常持續於腎臟科
    追蹤治療，92年1月22日回診時仍呈腎功能異常狀態，93年4
    月22日至93年5月6日因急性腎衰竭住院治療，腎切片診斷為
    慢性腎絲球腎間質炎，93年8月、9月間持續門診追蹤腎臟功
    能，93年7月因嚴重內外痣至直腸肛門科門診就診，並接受
    內外痣切除手續，此有長庚醫院94年11月25日（94）長庚院
    高字第4A1848號、95年1月11日（95）長庚院高字第4C2362
    號函在卷可憑，是原告既自90年9月間起即因腎功能異常而
    持續在長庚醫院就診，則其主張其係因本件傷害造成之血尿
    而至長庚醫院就診等情，已難採信。況觀諸其所提出之醫療
    收據就診期間自93年2月起至93年9月止，距本件傷害發生時
    已近一年，是否為本件傷害之支出亦非無疑，且其提出之收
    據部分係其在心臟科、直腸肛門科就診之單據，亦顯與本件
    傷害無關，是以原告此部分之請求，難認為係因本件傷害而
    支出之醫療必要費用，自不應准許。另原告雖主張其腎臟病
    係因本件傷害所造成云云，然原告早於本件傷害發生前即已
    因腎臟功能異常於長庚醫院就診，已如前述，且經本院函詢
    長庚醫院結果，認原告之腎臟病變應係原存慢性腎絲球間質
    炎之病程，外力傷害與否於醫療過程中並無憑據等情，有該
    醫院95年1月11日（95）長庚院高字第4C2362號函附卷足稽
    ，是原告此部分之主張，顯屬無據。綜據上述，原告依民法
    第193條第1項規定，請求被告賠償醫療費用在1,090元範圍
    內為有理由，超過部分之請求為無理由。
  (二)非財產上損害賠償部分：
  1.按人格法益被侵害者所得請求非財產上損害之慰撫金數額，
    既無任何客觀標準可資為據，則法院量定此項金額，即應斟
    酌實際加害情形、所造成影響、被害人痛苦程度、兩造之身
    分地位、經濟狀況等情形，核定相當之數額（最高法院47年
    台上字第1221號、51年台上字第223號判例意旨參照）。本
    件被告僅因超車糾紛即駕車拖行原告，致原告因而受傷，精
    神上自感痛苦，原告請求被告賠償非財產上之損害，自屬有
    據。
  2.查原告學歷為國中畢業，目前沒有工作收入，名下無任何財
    產資料，被告學歷為國中畢業，名下亦無不財產資料等情，
    有附於被告所涉刑事案件警詢卷之兩造基本資料及財產所得
    明細表在卷可參。本院斟酌兩造身分、地位、原告所受傷害
    程度及傷害發生之實際情狀暨其原因等一切情狀，認原告請
    求被告給付非財產上損害賠償以150,000元為適當，逾此部
    分之請求，不應准許。
  (三)據上，被告應賠償原告醫療費用1,090元、非財產上損害賠
    償170,000元，共計171,090元。
六、綜上所述，原告本於侵權行為之損害賠償請求權，請求被告
    給付之金額在171,090元，及自起訴狀繕本送達之翌日（即
    93年10月18日）起至清償日止，按週年利率百分之5計算利
    息之範圍者，為有理由，逾上開金額之請求，為無理由，應
    予駁回。
七、本件所命被告給付之金額未逾500,000元，依民事訴訟法第
    389條第1項第5款之規定，就原告勝訴部分，依職權宣告假
    執行。至原告敗訴部分，其假執行之聲請，已失所附麗，應
    併予駁回，附此敘明。
八、據上論結，原告之訴為一部有理由，一部無理由，依民事訴
    訟法第385條第1項前段、第79條、第389條第1項第5款，判
    決如主文。
中    華    民    國    95    年    2     月    27    日
                  民事第二庭    法  官  林佩儒
以上正本，係照原本作成。
如對本判決上訴，須於判決送達後20日內向本院提出上訴狀
中    華    民    國    95    年    2     月    27    日
                                書記官  吳信助


司法院資訊處製作；財團法人民間司法改革基金會備份。
